臺灣臺中地方法院民事判決
111年度沙簡字第532號
原      告  新光產物保險股份有限公司

法定代理人  吳昕紘  
訴訟代理人  黃家宏  

被      告  李俊宏  

上列當事人間請求侵權行為損害賠償（交通）事件，經本院於民
國111年11月23日言詞辯論終結，判決如下：
    主      文
被告應給付原告新臺幣壹拾陸萬壹仟陸佰壹拾伍元，及自民國一
一一年七月十四日起至清償日止，按週年利率百分之五計算之利
息。
原告其餘之訴駁回。
訴訟費用由被告負擔百分之四十八，餘由原告負擔。
本判決原告勝訴部分得假執行。但被告如以新臺幣壹拾陸萬壹仟
陸佰壹拾伍元為原告預供擔保後，得免為假執行。
    事實及理由
壹、程序方面：
    被告經合法通知，未於言詞辯論期日到場，核無民事訴訟法
    第386條各款所列情形，爰依原告聲請，由其一造辯論而為
    判決。
貳、實體方面：
一、原告主張：（一）被告於民國110年5月31日15時10分許駕駛
    車牌號碼000-0000號自用小客貨車，沿國道3號高速公路由
    南往北方向行駛，行經臺中市○○區○道0號高速公路213公里5
    00公尺處，因疏未注意車前狀況及保持行車安全距離，不慎
    自後追撞同向車道前方之原告所承保訴外人莊文馨所有並由
    訴外人林以旋駕駛車牌號碼000-0000號自用小客車（下稱系
    爭車輛），致系爭車輛嚴重受損，經中部汽車股份有限公司
    草屯服務廠評估系爭車輛所需修復費用計新臺幣（下同）43
    8,297元（包含工資56,892元、烤漆費用36,775元、零件費
    用344,630元），顯已達重大難以回復之全損程度，故系爭
    車輛已報廢處理。（二）系爭車輛係由訴外人莊文馨向原告
    投保乙式汽車車體損失險，保險金額為416,000元，保險期
    間自109年7月18日起至110年7月18日止，嗣於110年5月31日
    發生本件交通事故後，原告已依保險契約之賠償率向訴外人
    莊文馨給付358,592元，並以系爭車輛之殘體拍賣金額21,50
    0元回充後，原告實際給付保險金額為337,092元（計算式：
    000000－00000＝337092），為此爰依保險法第53條及民法第1
    84條第1項前段、第191條之2、第196條規定提起本件訴訟等
    語。並聲明：被告應給付原告337,092元及自起訴狀繕本送
    達被告之翌日（即111年7月14日）起至清償日止，按週年利
    率百分之5計算之利息。
二、被告未於言詞辯論期日到場，亦未提出書狀作何聲明或陳述
    以供本院審酌。
三、本院之判斷：
（一）原告主張上開事實，業據其提出與所述相符之行車執照、
      車輛異動登記書、車損照片、估價單、汽車險賠案初步記
      錄暨理算書、汽車險賠案理算書、代位求償同意書、汽車
      險賠款收據暨同意書、汽車買賣契約書、車險保單查詢列
      印、要保書、國道公路警察局道路交通事故當事人登記聯
      單、道路交通事故初步分析研判表、道路交通事故現場圖
      等影本為證，核與卷附內政部警政署國道公路警察局第七
      公路警察大隊檢送本件交通事故調查資料，大致相符，而
      被告經合法通知，未於言詞辯論期日到場，亦未提出書狀
      作何聲明或陳述以供審酌，本院依調查證據之結果，堪信
      原告之主張為真正。
（二）按汽車行駛時，駕駛人應注意車前狀況及兩車並行之間隔
      ，並隨時採取必要之安全措施，不得在道路上蛇行，或以
      其他危險方式駕車，道路交通安全規則第94條第3項定有
      明文。查被告駕車自應注意上開規定，而被告駕駛車牌號
      碼000-0000號自用小客貨車於上開時、地，因疏未注意車
      前狀況及保持行車安全距離，不慎自後追撞同向車道前方
      之訴外人林以旋駕駛車牌號碼000-0000號自用小客車（即
      系爭車輛），被告確有過失至明。
（三）復按因故意或過失，不法侵害他人之權利者，負損害賠償
      責任；汽車、機車或其他非依軌道行駛之動力車輛，在使
      用中加損害於他人者，駕駛人應賠償因此所受之損害，民
      法第184條第1項前段、第191條之2前段分別定有明文。又
      按不法毀損他人之物者，應向被害人賠償其物因毀損所減
      少之價額，民法第196條亦有明定。另按被保險人因保險
      人應負保險責任之損失發生，而對於第三人有損失賠償請
      求權者，保險人得於給付賠償金額後，代位行使被保險人
      對於第三人之請求權。但其所請求之數額，以不逾賠償金
      額為限，保險法第53條第1項亦有明文。查原告主張其承
      保訴外人莊文馨所有系爭車輛因本件交通事故受損，經中
      部汽車股份有限公司草屯服務廠評估系爭車輛所需修復費
      用計438,297元（包含工資56,892元、烤漆費用36,775元
      、零件費用344,630元），其已依保險契約之賠償率向訴
      外人莊文馨給付358,592元，並以系爭車輛之殘體拍賣金
      額21,500元回充後，原告實際給付保險金額為337,092元
      （計算式：000000－00000＝337092）等情，業據其提出與
      所述相符之行車執照、車輛異動登記書、車損照片、估價
      單、汽車險賠案初步記錄暨理算書、汽車險賠案理算書、
      代位求償同意書、汽車險賠款收據暨同意書、汽車買賣契
      約書、車險保單查詢列印、要保書等影本為證，自堪信為
      真實，足認被告之過失行為與系爭車輛受損間，具有相當
      因果關係，被告應負侵權行為之損害賠償責任，而原告既
      已依保險契約給付被保險人即訴外人莊文馨賠償金額，自
      得依保險法第53條規定，代位行使訴外人莊文馨對被告之
      侵權行為損害賠償請求權。
（四）另按不法毀損他人之物者，應向被害人賠償其物因毀損所
      減少之價額，民法第196條定有明文。而所謂請求賠償物
      被毀損所減少之價額，得以修復費用為估定標準，但以必
      要者為限，例如修理材料以新品換舊品，應予折舊（參見
      最高法院77年度第9次民事庭會議決議）。又按損害賠償
      祗應填補被害人實際損害，保險人代位被害人請求損害賠
      償時，依保險法第53條第1項規定，如其損害額超過或等
      於保險人已給付之賠償金額，固得就其賠償之範圍，代位
      請求賠償；如其損害額小於保險人已給付之賠償金額，則
      保險人所得代位請求者，應祗以該損害額為限（最高法院
      100年度臺上字第1975號民事裁判意旨參照）。查系爭車
      輛之修理費用為438,297元，包含工資56,892元、烤漆費
      用36,775元、零件費用344,630元等情已如前述，其中零
      件部分係以新品替換舊品，自應扣除折舊部分。且依行政
      院所頒「固定資產耐用年數表」及「固定資產折舊率表」
      之規定，小客車之耐用年數為5年，及依定率遞減法每年
      折舊千分之369，以及依卷附系爭車輛之行車執照記載出
      廠時間為106年11月，迄至110年5月31日本件交通事故發
      生日止，其使用期間為3年6月又16日（參照民法第124條
      規定意旨推定出廠日期為15日，及依民法第121條第2項前
      段規定期間不以月之始日起算者，以最後之月與起算日相
      當日之前1日為期間之末日，以及依「營利事業所得稅查
      核準則」第95條第6項規定「固定資產提列折舊採用定率
      遞減法，以1年為計算單位，其使用期間未滿1年者，按實
      際使用之月數相當於全年之比例計算之，不滿1月者，以
      月計」），準此，以系爭車輛之使用期間3年7月計算，並
      扣除折舊額後，原告得請求零件費用為67,948元（計算式
      ：第1年折舊額：344630×0.369＝127168.47，000000－0000
      00＝217462，第2年折舊額：217462×0.369＝80243.47，000
      000－00000＝137219，第3年折舊額：137219×0.369＝50633.
      81，000000－00000＝86585，第4年折舊額：86585×0.369×7
      /12＝18637.42，00000－00000＝67948，小數點以下四捨五
      入），再加計工資56,892元及烤漆費用36,775元，是以，
      系爭車輛之修復必要費用合計161,615元，揆諸前揭說明
      ，原告依保險法第53條規定，代位行使訴外人莊文馨對被
      告之侵權行為損害賠償請求權，其所得代位請求者，應以
      系爭車輛之損害額即前揭修復必要費用161,615元為限。
      　　　
（五）再按給付有確定期限者，債務人自期限屆滿時起，負遲延
      責任；給付無確定期限者，債務人於債權人得請求給付時
      ，經其催告而未為給付，自受催告時起，負遲延責任。其
      經債權人起訴而送達訴狀，或依督促程序送達支付命令，
      或為其他相類之行為者，與催告有同一之效力，民法第22
      9條第1項、第2項分別定有明文。又按遲延之債務，以支
      付金錢為標的者，債權人得請求依法定利率計算之遲延利
      息。但約定利率較高者，仍從其約定利率；應付利息之債
      務，其利率未經約定，亦無法律可據者，週年利率為百分
      之5，民法第233條第1項、第203條亦分別明定。查本件原
      告對被告之侵權行為損害賠償債權，核屬無確定期限之給
      付，既經原告提起本件民事訴訟，且起訴狀繕本業於111
      年7月13日合法送達被告，有送達證書在卷可佐，則被告
      迄未給付，應負遲延責任，是以，原告請求自起訴狀繕本
      送達被告之翌日即111年7月14日起至清償日止，按週年利
      率百分之5計算之法定遲延利息，核無不合，應予准許。
（六）從而，原告依據保險代位及侵權行為之法律關係，請求被
      告給付161,615元及自起訴狀繕本送達被告之翌日（即111
      年7月14日）起至清償日止，按週年利率百分之5計算之利
      息，為有理由，應予准許，至逾此部分之請求，則屬無據
      ，應予駁回。
四、本件原告勝訴部分，係依民事訴訟法第427條第1項規定適用
    簡易訴訟程序，所為被告敗訴判決，應依民事訴訟法第389
    條第1項第3款規定，依職權宣告假執行；另依民事訴訟法第
    392條第2項規定，依職權酌定相當之擔保金額，宣告被告預
    供擔保而免為假執行。　　　　　
五、訴訟費用負擔之依據：民事訴訟法第79條。
中　　華　　民　　國　　111 　年　　12　　月　　21　　日
                  沙鹿簡易庭  法  官  賴秀雯
以上為正本係照原本作成。
如不服本判決，應於送達後二十日內，向本院提出上訴狀並表明
上訴理由，如於本判決宣示後送達前提起上訴者，應於判決送達
後二十日內補提上訴理由書（須附繕本）。如委任律師提起上訴
者，應一併繳納上訴審裁判費。
中　　華　　民　　國　　111 　年　　12　　月　　21　　日
                              書記官  陳任鈞